【裁判字號】    95,上訴,611
【裁判日期】    950530
【裁判案由】    毒品危害防制條例
【裁判全文】
臺灣高等法院刑事判決                 95年度上訴字第611號
上  訴  人
即  被  告  甲○○
                    （另案在監執行）
指定辯護人  王存淦律師
上列上訴人因違反毒品危害防制條例案件，不服臺灣基隆地方法
院94年度訴字第806號，中華民國94年12月14日第一審判決（起
訴案號：臺灣基隆地方法院檢察署94年度偵字第3169號），提起
上訴，本院判決如下：
    主  文
上訴駁回。
    事  實
一、甲○○前因施用第一級及第二級毒品，經台灣基隆地方法院
    判處有期徒刑5月、7月，並定應執行刑為有期徒刑10月確定
    ，於民國93年11月19日執行完畢。猶不知悔改，意圖營利，
    基於販賣第一級毒品海洛因之犯意，於94年8月10日12 時10
    分許，接獲林皓翊以0000000000號行動電話門號撥打至其使
    用之0000000000號行動電話門號，表示欲購買第一級毒品海
    洛因，甲○○應允出售毒品後，兩人相約在基隆巿義一路
    154號前（海軍131艦隊營區後門檳榔攤）取貨；同日12時55
    分許，甲○○騎乘機車後載不知情之女友楊淑惠抵達現場，
    甲○○坐在機車上伸手將第一級毒品海洛因1包（淨重0.92
    公克）交付予林皓翊，並向林皓翊收取新台幣（下同）
    3,500元。交易完成後，甲○○旋騎車沿基隆市○○路往市
    區方向駛離。因員警張文勝在現場目睹整個毒品交易過程，
    於毒品交易完成後即追緝林皓翊，於同日13時許，在基隆巿
    義一路115號海軍131艦隊營區後門口查獲林皓翊，並在其身
    上扣得其甫向甲○○購得之毒品海洛因1包（淨重0.92公克
    ）及注射針筒2支（林皓翊涉嫌施用毒品部分由台灣基隆地
    方法院檢察署檢察官另案偵辦）、行動電話1支（含0000000
    000號晶片卡）。員警並依甲○○及其女友當日之穿著、騎
    乘之機車特徵，於同日13時10分許，在基隆巿信六路34巷內
    ，查獲共乘1部機車之甲○○及其女友楊淑惠，並在甲○○
    身上扣得販毒所得3,500元及其所有供販賣第一級毒品海洛
    因用之行動電話1支（含0000000000號晶片卡）。另楊淑惠
    於員警詢問期間，在基隆市第二分局信六路派出所座位上丟
    擲毒品海洛因1包（毛重0.3公克），為警當場查獲（楊淑惠
    施用毒品部分另案審理）。
二、案經基隆市警察局第二分局報告臺灣基隆地方法院檢察署
    檢察官偵查起訴。
    理  由
一、訊據上訴人即被告甲○○矢口否認販賣第一級毒品海洛因之
    犯罪事實，辯稱：當天林皓翊打電話拜託其拿4千元毒品，
    剛好其身上有1萬多元，故先幫林皓翊墊錢去拿毒品，其沒
    有從中賺取差價云云。
二、經查：
１、證人林皓翊於偵訊時證稱：94年8月10日中午，以000000000
    000行動電話撥打被告門號0000000000之行動電話，表明身
    份後，向被告表示要拿軟的（海洛因），問被告有沒有，被
    告回答有，即表示要1克，被告與其約在營區後面踫面。後
    來被告載他女友（楊淑惠）一起來營區後面，拿給其一包夾
    鍊袋裝的東西，其拿3,500元給被告，被告沒有再跟其要錢
    ，被告離開不久，員警即到來等語（偵查卷第55頁）。復於
    原審證稱：其在檢察官偵訊時之陳述，均係出於自由意思。
    94年8月10日當天，用0000000000手機撥打被告0000000000
    手機，打了8通，有6通沒有接通，那天問被告有無東西（指
    海洛因），被告回答有，並說10分鐘左右在基隆市○○路檳
    榔攤旁碰面，電話中並沒有談到價錢，也沒有提到數量。碰
    面時，被告的機車後座載1名女生，其主動出示退伍令給被
    告，被告交還退伍令時，將毒品夾在退伍令內，當時其身上
    有3700元，留下2百元，另3張1千元，5張1百元之鈔票就交
    給被告，被告知其交付多少錢，被警察查到的毒品就是被告
    夾在退伍令內交付之毒品。被告機車後座的女生應該沒有看
    到毒品交易的過程等語（原審卷第146頁至第151頁）。而證
    人林皓翊向被告購買之毒品，經送鑑定結果淨重0.92公克，
    含毒品海洛因成分，有法務部調查局94年11月18日調科壹字
    第320003202號鑑定通知書在卷可證（原審卷第67頁），並
    有被告門號0000000 000與證人林皓翊0000000000號手機94
    年8月10日之雙向通聯記錄在卷可資佐證（偵查卷第70頁至
    第81頁），核與證人林皓翊相合，證人林皓翊前開證言堪以
    採信。證人林皓翊於原審起初證稱：被告交毒品海洛因1包
    ，其身上正好有4千元，要留一些錢加油，故交4千元給被告
    ，被告拿了之後離開云云，惟經檢察官質疑其陳述與3個月
    前於檢察官偵查時所述不同，證人林皓翊嗣表示回想起當時
    之情況，並證述當時其身上有3700元，拿3500元給被告，3
    張1千元，5張1百元，留下2百元等語（原審卷第147頁、第
    149頁），證人林皓翊雖因案發時間經過，初時陳述異於前
    述，惟嗣經喚起記憶，其於購買毒品之價金及給付之鈔票情
    況，所述即前後一致，是證人林皓翊之證言，仍具相當可信
    性。
２、據證人即在場目擊毒品交易經過之員警張文勝證稱：94年8
    月10日當天中午，從派出所出門要去開車，看到林皓翊在營
    區後門檳榔攤旁，因為林皓翊神情不對，而檳榔攤處不是公
    車站，林皓翊不可能在該處等公車，即打電話回派出所，請
    同仁注意林皓翊，其就先將車駛離，後來同仁通知林皓翊折
    返營區，其就先開車回派出所。不久林皓翊又走出營區在檳
    榔攤等人，其換另1部車，將車駛至距離林皓翊約2百公尺處
    ，以望遠鏡數位相機的鏡頭監視林皓翊，結果林皓翊再度折
    返營區；不久林皓翊第3度走出營區，其再換開另1部車到距
    離林皓翊約1百公尺處監視，即看到1名男子搭載1名女子騎
    乘1台白色機車到林皓翊旁邊，看到機車上的男子伸手，林
    皓翊也伸出手，雙方的手碰在一起，其跟同仁許慧斌說『交
    貨了』（台語），就開車上前查緝，被告的機車一完成交易
    ，不到2、3秒即調頭沿基隆市○○路往市區方向騎走（與其
    所在位置反方向），其與許慧斌及從派出所趕到的陳俊傑、
    張振勇在營區門口查到林皓翊，林皓翊現場交出海洛因1包
    ，林皓翊沒有拿出任何文件給被告看，因其親眼看到毒品海
    洛因是機車上的男子交付的，在現場未問林皓翊毒品怎麼來
    的，到派出所問林皓祤騎機車者係何人，林皓翊表示機車騎
    士是被告，之後與其他員警到市區附近尋找騎乘白色機車，
    1男1女穿黑色衣服等特徵之人，隔約5到10分鐘，發現該機
    車從基隆市○○路轉到34巷內，即上前盤查，並請派出所同
    仁許慧斌、張振勇、陳俊傑支援。押解被告回派出所後，林
    皓翊有指認是向被告購買毒品的等語（原審卷第81頁、第82
    頁），經核與證人林皓翊前開所述被告交付毒品情況相符。
    雖證人張文勝證稱未見林皓翊拿出退伍令，與證人林皓祤證
    稱交退伍令予被告，被告將毒品連同退伍令一併交付，2人
    所證有些許歧異，惟證人張文勝係在距被告約1百公尺處監
    視，毒品是否藉由退伍令掩飾交付，應無法清楚看見退伍令
    ，惟證人林皓祤、張文勝關於被告交付毒品2人所述均同，
    是證人張文勝之證言仍堪採信。
３、被告於警局初訊時否認販賣毒品予證人林皓翊，辯稱：當天
    林皓翊給其看退伍令，其祝福後即離開，前後不到10秒鐘，
    林皓翊可能未遇到別人，遂指其販賣毒品云云（偵查卷第8
    頁）；繼於檢察官偵訊時稱：前往營區後面與林皓翊踫面聊
    天，沒有跟他拿3500元，沒有拿毒品海洛因給林皓翊云云（
    偵查卷第58頁）；於原審辯稱：未賣毒品予證人林皓翊，警
    察查到的錢係其自己的錢，不是販賣毒品所得云云；繼於本
    院審理時辯稱：林皓翊表示要拿4千元毒品，其亦交付4千元
    毒品，約1公克，並未賺林皓翊錢云云（本院95年5月16日審
    判筆錄），被告由未交付毒品給證人林皓翊，至幫證人林皓
    翊買毒品未賺錢云云，前後所述即歧異矛盾。再據證人林皓
    翊證稱：自94年農曆年認識被告，平常很少往來，被查獲前
    僅1次一起吃飯聊天，平時很少以行動電話與被告聯絡，約1
    週1次等語（原審卷第148頁），而被告於案發當日與證人林
    皓翊相約見面，交付毒品後立即離去，業經證人張文勝證述
    明確，被告亦稱與林皓翊見面不到10秒即離開，業如前述，
    被告與證人林皓翊顯屬泛泛之交，而被告曾有多次違反毒品
    危害防制條例之前科，有本院被告之全國前案紀錄表可稽，
    被告當知交付毒品予他人可能涉及刑責，被告竟專程拿毒品
    予證人林皓翊，見面後2人復未加交談，被告即匆匆騎車離
    去，若非有利可圖被告何以甘冒被查獲之風險。再者，被告
    供稱：在家幫父母作資源回收之工作，並未有其他工作，母
    親每日會給其幾百元，用剩的錢1千、5百、1百元會存下買
    毒品云云（原審卷第73頁、本院95年5月16日審判筆錄）。
    惟證人即被告之父親余煌昌證稱：被告有儲蓄習慣，會丟5
    元、10元、50元的硬幣至撲滿，被告將撲滿挖一個洞，只剩
    零錢等語（原審卷第72頁）；另證人即被告母親乙○○證稱
    ：被告與其夫妻一起做資源回收，日薪幾百元至1千餘元，
    被告將一些硬幣存在撲滿，被告在郵局或行庫未有存錢，被
    告曾將其撲滿通通挖開，未曾向其要錢買毒品等語（原審卷
    第73頁、第74頁），可知被告於金融行庫並未有存款，其母
    親亦未提供金錢予其施用毒品，而其平日僅在撲滿儲蓄零錢
    ，未有紙幣存款，被告並將撲滿挖開取錢，顯見被告手頭拮
    据，逕自撲滿取用零錢。而被告復供述每2日即需1千元購買
    毒品（本院95年5月16日審判筆錄），加以被告與證人林皓
    翊無何深切交情，證人林皓翊始終供述係向被告購買毒品，
    被告亦甘冒風險交付毒品予無深厚交情之證人林皓翊，被告
    顯係意圖營利，販賣毒品予證人林皓翊。
４、綜上，事證明確，被告販賣毒品海洛因之犯行，堪以認定，
    應依法論科。
二、核被告所為，係犯毒品危害防制條例第4條第1項之販賣第一
    級毒品罪。其販賣前持有第一級毒品海洛因之低度行為，為
    販賣之高度行為所吸收，不另論罪。被告有事實欄所載前科
    執行情形，其於5年以內再犯本件有期徒刑以上之罪，為累
    犯，本應依法加重其刑，惟其法定刑為死刑、無期徒刑，依
    法不得加重。
三、原審以被告事證明確，引用刑事訴訟法第299條第1項前段、
    毒品危害防制條例第4條第1項、刑法第11條前段、第47條，
    並審酌被告正值壯年，不思正道取財，販賣毒品危害社會，
    犯後否認犯行態度不佳，暨販賣毒品所得僅有3,500元，賣
    予證林皓翊之毒品海洛因亦僅淨重0.92公克，犯罪情節尚非
    嚴重，認量處法定最低度刑尚嫌過重，情輕法重非無可憫，
    爰依刑法第59條之規定減輕其刑，量處有期徒刑9年。另扣
    案之行動電話1支（含0000000000號晶片卡），認係被告所
    有，供犯罪所用之物，依毒品危害防制條例第19條第1項之
    規定宣告沒收；另扣案販賣毒品海洛因所得之財物3,500元
    ，依毒品危害防制條例第19條第1項規定宣告沒收，認事用
    法，並無違誤。被告上訴否認犯行，並無理由，應予駁回。
據上論斷，應依刑事訴訟法第368條，判決如主文。
本案經檢察官方娜蓉到庭執行職務。
中    華    民    國    95    年    5    月    30    日
                  刑事第十三庭  審判長法  官  曾德水
                                      法  官  范清銘
                                      法  官  杜惠錦
以上正本證明與原本無異。
如不服本判決，應於收受送達後十日內向本院提出上訴書狀，其
未敘述上訴之理由者並得於提起上訴後十日內向本院補提理由書
（均須按他造當事人之人數附繕本）。
                                      書記官  楊秋鈴
中    華    民    國    95    年    6     月    1     日
附錄：本案論罪科刑法條全文
毒品危害防制條例第4條第1項
製造、運輸、販賣第一級毒品者，處死刑或無期徒刑；處無期徒
刑者，得 併科新臺幣 1 千萬元以下罰金。


司法院資訊處製作；財團法人民間司法改革基金會備份。
